臺灣高雄地方法院民事判決
111年度簡上字第48號
上  訴  人  陸發雄獅No.1大樓管理委員會

法定代理人  蘇湘媛  
訴訟代理人  黃顯榮  
被 上 訴人  潘麗琴（即蔡欣樺之承受訴訟人）

上列當事人間請求損害賠償事件，上訴人對於中華民國110年12
月29日本院鳳山簡易庭109年度鳳簡字第118號第一審簡易判決提
起上訴，本院於民國111年9月20日言詞辯論終結，判決如下：
    主      文
上訴駁回。
第二審訴訟費用由上訴人負擔。
    事實及理由
壹、程序方面：按當事人死亡者，訴訟程序在有繼承人、遺產管
    理人或其他依法令應續行訴訟之人承受其訴訟以前當然停止
    ；民事訴訟法第168條至第172條及前條所定之承受訴訟人，
    於得為承受時，應即為承受之聲明；聲明承受訴訟，應提出
    書狀於受訴法院，由法院送達於他造。民事訴訟法第168條
    、第175條第1項、第176條分別定有明文。本件被上訴人蔡
    欣樺於本院上訴審繫屬中即民國111年4月4日死亡，業據其
    繼承人即母親潘麗琴於111年5月16日具狀聲明承受訴訟，並
    有蔡欣樺個人基本資料、戶役政資訊網站查詢資料等在卷可
    憑（見簡上卷第55至61頁、證物存置袋），且上開聲明承受
    訴訟狀亦已送達上訴人（見簡上卷第63頁），依前開規定，
    被上訴人聲明承受訴訟，經核並無不合，自應予准許。
貳、實體方面：
一、蔡欣樺起訴主張：上訴人所管理之陸發雄獅第一期大樓（下
    稱系爭大樓）於108年8月24日17時18分許，磁磚大量掉落，
    砸破對面之蔡欣樺所有之高雄市○○區○○街000號4樓房屋（下
    稱文建街房屋）約15坪之鐵皮屋項（下稱系爭事故），且潘
    麗琴當時遭屋內大量進水及磁磚掉落聲音驚嚇，復因其原有
    恐慌與憂鬱症，被嚇到血壓飆高至190mmHg，又因地面積水
    而滑倒屁股著地，及原有之髖關節骨折和恥骨裂舊傷尚未痊
    癒而受傷，蔡欣樺乃於108年8月24日請假帶潘麗琴至長庚醫
    療財團法人高雄長庚紀念醫院（下稱長庚醫院）急診，並於
    同年8月25日、27日、28日均請假帶潘麗琴就醫。然上訴人
    於事發當時及其後均未主動賠償，反而於事發後1週要求蔡
    欣樺在6日內同意上訴人以局部維修文建街房屋鐵皮屋頂之
    方式修繕，若蔡欣樺不願接受，則要蔡欣樺自行處理。但文
    建街房屋鐵皮屋頂應以全部翻新之方式回復原狀，且蔡欣樺
    因修繕文建街房屋鐵皮屋頂及整理房屋而請假監工。蔡欣樺
    因系爭事故，受有文建街房屋鐵皮修繕及家具物品泡水損壞
    費用新臺幣（下同）5萬7,400元、帶潘麗琴就醫、整理屋況
    、監工鐵皮修繕而請假10日之不能工作之損害1萬3,750元、
    慰撫金6萬4,044元之損害，另被蔡欣樺已受讓潘麗琴因系爭
    事故所受108年8月25日醫療費1,000元、108年9月12日至10
    月9日住院費用1萬3,806元之損害之債權等語。並聲明：上
    訴人應給付蔡欣樺15萬元。
二、上訴人則以：系爭事故係因白鹿颱風將系爭大樓磁磚吹落至
    相隔6公尺道路外之文建街房屋鐵皮屋頂，應屬天災，而非
    上訴人之管理過失，且上訴人於系爭事故後即向蔡欣樺表示
    願意給付修復文建街房屋鐵皮屋頂破損3個不到10平方公分
    小洞之修復費用7,000元，蔡欣樺竟要求全部翻新，並非合
    理；另上訴人願賠償潘麗琴於108年8月24日至25日就醫之醫
    療費1,000元，但潘麗琴於108年9月12日至10月9日之住院費
    用，距系爭事故已久，與系爭事故無關，而蔡欣樺就其餘請
    求，並未提出證明，應無理由等語資為抗辯。並聲明：蔡欣
    樺之訴駁回。
三、原審審理後，認上訴人應給付蔡欣樺鐵皮屋頂修繕費用3萬6
    ,756元、蔡欣樺請假帶潘麗琴就醫及監工共6日之不能工作
    損害8,250元及潘麗琴之醫療費用1,000元（以上合計共4萬6
    ,006元），逾此範圍之請求無理由，應予駁回，並依職權宣
    告假執行（蔡欣樺就其敗訴部份並未上訴）。上訴人對其敗
    訴部分不服提起上訴，就鐵皮屋頂修繕費用部分，除援引原
    審之主張外，另補述：系爭事故發生之關鍵原因為當天白鹿
    颱風造成，並非上訴人未盡管理責任所致，當日白鹿颱風引
    致7級以上、甚至瞬間10至12級強陣風，自然因素掉落的磁
    磚，只會掉在磁磚剝落處的正下方，不可能自行飛越6米道
    路外，墜落於文建街房屋鐵皮屋頂，惟有無法抗拒之外力，
    始能造成磁磚被強風吹到平日不可能墜落之位置；上訴人社
    區財務上實無能力施作每年定期社區外牆全面巡檢，區分所
    有權人大會考慮公共安全風險，授權上訴人每年進行公安風
    險較高之牆面巡檢，本社區外牆磁磚總數，超過百萬片，在
    財務能力有限情形下，上訴人長期均已盡力進行外牆之維護
    ，上訴人於外牆磁磚之管理維護，並非保管有欠缺，磁磚掉
    落不可預測，長期風吹日曬雨淋，其物理結構是否與建築物
    本體剝離，若不經過工程人員懸吊外牆上予以專業檢查，根
    本無法判斷何磁磚與大樓本體黏合性是否正常，遑論遭逢颱
    風、地震等天災發生時，又如何能控制不可抗拒外力加諸於
    上時不會掉落，上訴人認為原審認定屬過於嚴格之審核標準
    ；又鐵皮屋頂因長期日曬、風吹、雨淋，鐵皮接縫及螺絲均
    有鏽蝕、熱漲冷縮或變形而產生縫隙，致無法維持原有功能
    ，故其維修也以矽利康彌補縫隙、更換螺絲或更換受損無法
    復原之鐵皮為原則，上訴人主張文建街房屋鐵皮屋頂，原就
    屬坊間一般正常方式可維修復原，鐵皮屋若因故遭大面積掀
    起損毀，或鐵皮大部分均被砸壞之不可維修狀態，方有可能
    進行全面更新，小部分修繕或僅少數破洞修補之鐵皮，業者
    原本就是以鐵皮屋初始建構之方式，更換破洞位置之鐵皮、
    更新已鏽蝕產生縫隙之螺絲，再以矽利康黏合方式處理，文
    建街房屋鐵皮屋頂已使用2年餘，經風吹、日曬、雨淋，早
    已非原狀，其鐵皮之鏽蝕及接縫縫隙等現象，所在多有，卻
    要由上訴人承受其全部事發前後非原狀之恢復，實非公平，
    鐵皮屋實際組成非一體成形，原本就是由各個單片鐵皮連接
    而成，而以整體組成之價值折舊率計算賠償金額，是否合情
    合理？上訴人基於道義責任，願意以合理金額即1萬9,000元
    支付鐵皮屋修繕費用等語。並聲明：㈠原判決關於命上訴人
    給付超過2萬8,250元部分，及該部分假執行之宣告，並訴訟
    費用之裁判廢棄；㈡上開廢棄部分，蔡欣樺在第一審之訴駁
    回。潘麗琴則援引蔡欣樺於原審陳述及原審判決有利於其之
    理由，另補陳：鐵皮屋頂修了至少有5萬元以上，伊尊重法
    院之判決，把鐵皮屋上面再加上一層鐵皮，是因為不知道颱
    風何時會來，上訴人大樓離文建街房屋太近了，且蔡欣樺不
    是整個屋頂更換，只是加強結構，上訴人所述修繕方式讓潘
    麗琴一直暴露在危險之生活方式，不合理等語。並聲明：上
    訴駁回。
四、兩造不爭執事項及本件爭點（見簡上卷第101至102頁）：
　㈠兩造不爭執事項：
　⒈上訴人所管理之系爭大樓於108年8月24日17時18分許，因白
    鹿颱風，磁磚大量掉落，砸破對面文建街房屋約15坪之鐵皮
    屋頂。
  ⒉系爭事故發生當時，蔡欣樺並不在場，但潘麗琴在場遭屋內
    大量進水及磁磚掉落聲音驚嚇，又因潘麗琴原有憂鬱症及當
    時受有跌倒之傷害，自行叫救護車至長庚醫院就診。
　⒊上訴人同意賠償蔡欣樺已受讓自潘麗琴因系爭事故所受之108
    年8月24日至25日就醫之醫療費1,000元、文建街房屋鐵皮屋
    頂之維修費用1萬9,000元。
　⒋上訴人同意賠償蔡欣樺因系爭事故有於108年8月24日、25日
    、27日、28日請假帶潘麗琴就醫，且文建街房屋鐵皮屋頂施
    工期間至少2日，蔡欣樺以每日工資1,375元計算之不能工作
    之損害6日共計8,250元。
　㈡本件爭點：上訴人主張保管無欠缺、文建街房屋鐵皮屋頂修
    繕費用超過1萬9,000元部分應予廢棄，是否有理？
五、本院之判斷：
　㈠上訴人主張保管無欠缺，是否有理？
　⒈按土地上之建築物或其他工作物所致他人權利之損害，由工
    作物之所有人負賠償責任。但其對於設置或保管並無欠缺，
    或損害非因設置或保管有欠缺，或於防止損害之發生，已盡
    相當之注意者，不在此限，民法第191條第1項定有明文。是
    以，除非工作物所有人能舉證證明上開法條但書所示之情形
    存在，得免負侵權行為損害賠償責任外，因土地上之工作物
    造成他人之損害，即依法推定工作物所有人有過失，而應負
    侵權行為損害賠償責任（最高法院96年度台上字第489號判
    決參照）。亦即，本條之規範目的在於就建築物或工作物狀
    況引起之損害，透過舉證責任轉換加重其所有人之過失責任
    ，使受建築物或工作物損害之人得易於主張權利，以保障其
    往來之安全。次按所謂不可抗力係指人力所不能抗拒之事由
    ，即任何人縱加以最嚴密之注意，亦不能避免者而言（最高
    法院95年度台上字第1087號、96年度台上字第2763號判決可
    參）。
　⒉本件上訴人所管理之系爭大樓於108年8月24日17時18分許，
    因白鹿颱風，磁磚大量掉落，砸破對面文建街房屋約15坪之
    鐵皮屋頂一情，為兩造所不爭執（見兩造不爭執事項⒈），
    符合前揭民法第191條第1項課予建築物所有權人就工作物瑕
    疵負損害賠償責任之本旨，自有該條之適用。上訴人固辯稱
    ：長期均已盡力進行外牆之維護，上訴人於外牆磁磚之管理
    維護，並非保管有欠缺，系爭事故發生之關鍵原因為當日鹿
    颱風造成，為無法抗拒之外力云云，並提出上訴人歷年外牆
    磁磚修繕支出紀錄表、白鹿颱風侵襲臺灣路徑圖、白鹿颱風
    南臺灣風力表、107至109年上訴人外牆磁磚工程紀錄彙整、
    中央氣象局颱風路徑圖及颱風警報、上訴人10年外牆磁磚工
    程統計表等為佐（見原審卷第89至93、201至221頁、簡上卷
    第23至31頁）。惟查，上訴人業已自承：上訴人社區財務上
    實無能力施作每年定期社區外牆全面巡檢，區分所有權人大
    會授權上訴人每年進行公安風險較高之牆面巡檢等情（見簡
    上卷第15頁），足認上訴人並未每年定期全面巡檢系爭大樓
    之外牆磁磚；且觀諸上訴人所提出整理之歷年外牆磁磚工程
    費用統計表（見原審卷第89頁、簡上卷第31頁），系爭事故
    發生前數年，系爭大樓外牆幾乎每年均有多處外牆磁磚需進
    行修補之情形發生，上訴人對於系爭大樓之外牆磁磚固非全
    然無管理維護之舉，然所採取之管理維護措施多為事後補救
    措施，而未從根本整治，始未能免除磁磚一再剝落之情事；
    況上訴人應已知悉並預見系爭大樓外牆磁磚不定時或有掉落
    之危險與可能性，則於108年8月白鹿颱風來襲之際，上訴人
    卻未採取加裝安全防護網或其他相對應之防範措施，難認上
    訴人已盡其注意之能事，尚難以上訴人先前曾進行過系爭大
    樓部分外牆磁磚修補工程即推認其已盡相當之管理維護義務
    。再者，本件系爭大樓磁磚掉落之時點雖係於白鹿颱風來襲
    期間，然依上訴人所提出中央氣象局之白鹿颱風警報資料（
    見原審卷第91、93頁、簡上卷第23至29頁），白鹿颱風僅屬
    輕度颱風，又臺灣位處西太平洋颱風侵襲頻繁地區，每年通
    常均會有颱風迎面來襲或經過，而氣象預報關於颱風規模（
    包括風力、雨量等）、路徑與來襲時間等資訊，均已日臻精
    確，且颱風來襲前應盡早為相關防颱措施，倘有採取防果措
    施，或多或少能減少災害之發生，已屬我國民眾之一般社會
    生活常識，故颱風自非屬完全不可防免或減低損害發生之災
    變，尚非屬系爭大樓外牆磁磚掉落不可抗力之事由。上訴人
    既已對磁磚剝落與衍生之砸損有所預見，猶未於颱風時期採
    取特殊防範措施以防免該損害發生，其前揭所辯，難認可採
    。
　⒊是上訴人既未能舉證證明系爭大樓外牆之設置及保管並無欠
    缺，亦未能證明其對於防止損害之發生已盡相當之注意，則
    蔡欣樺以上訴人未盡管理、維護及修繕義務，致使系爭大樓
    外牆磁磚剝落造成文建街房屋鐵皮屋頂受有損害，乃依前揭
    規定請求上訴人應就其所受損害負賠償責任，應屬有據。
　㈡上訴人主張文建街房屋鐵皮屋頂修繕費用超過1萬9,000元部
    分應予廢棄，是否有理？
　⒈按判決書內應記載之事實，得引用第一審判決。判決書內應
    記載之理由，如第二審關於攻擊或防禦方法之意見及法律上
    之意見與第一審判決相同者，得引用之，民事訴訟法第454
    條第1項前段、第2項前段分別定有明文。上開規定，依同法
    第436條之1第3項，於簡易程序之第二審亦有準用。原審判
    決理由欄關於上訴人應給付文建街房屋鐵皮屋頂修繕費用部
    分之記載，均為本院所認同，並予引用，不再重複敘述。以
    下僅就兩造在第二審提出之攻擊防禦方法加以判斷如下。
　⒉上訴人主張文建街房屋鐵皮屋頂修繕合理金額為1萬9,000元
    （計算式：3處破洞所屬鐵皮更新材料費5,000元＋租用吊車
    費用3,500元＋3名作業人員薪資1萬0,500元）云云（見簡上
    卷第21頁），惟稱：這是根據過去施作經驗所主張，沒有其
    他聲請調查之證據，也沒有要提出其他證據等語（見簡上卷
    第82至83頁），並未提出證據資料以佐，則上訴人上揭主張
    是否足採，殊非無疑。復查，依上訴人於原審提出之文建街
    房屋鐵皮屋頂照片，文建街房屋鐵皮屋頂因系爭事故受損之
    範圍雖主要僅有3處範圍不大之破洞（見原審卷第75頁），
    然文建街房屋鐵皮屋頂既已因系爭事故而有破損情形，衡情
    鐵皮屋頂即已喪失、降低原應具備之防水、防曬及防風等重
    要功能，且鐵皮屋頂經長時間日曬雨淋，極易發生自破損處
    繼續日漸鏽蝕之擴大損壞情形，則以上訴人所主張拆除並安
    裝部分鐵板、其餘漏水部分使用矽利康修補之方式，是否可
    以將新舊鐵板接縫處完全密合如原狀及矽利康在長期日曬雨
    淋下是否耐用，均屬有疑。是以，蔡欣樺所主張將原有鐵皮
    屋頂上再加一層鐵皮之修復方式所支出之費用，屬本件修復
    文建街房屋鐵皮屋頂之必要費用一節，應堪認定。上訴人此
    部分所辯，難認足採。
　㈢綜上所述，蔡欣樺基於侵權行為法律關係，請求上訴人給付
    鐵皮屋頂維修費用扣除折舊後之費用即3萬6,756元損害賠償
    ，為有理由，應予准許。原審認事用法並無違誤，上訴意旨
    指摘原判決不當，求予廢棄改判，為無理由，應駁回其上訴
    。
六、本件事證已臻明確，兩造其餘主張與攻防方法及所提證據，
    經審酌後認與判決結果不生影響，爰不予逐一論述，併此敘
    明。
七、據上論結，本件上訴為無理由，依民事訴訟法第449條第1項
    、第436條之1第3項、第78條，判決如主文。
中　　華　　民　　國　　111 　年　　10　　月　　13　　日
　　          民事第五庭審判長法　官　秦慧君
                              法　官　王耀霆
                              法　官　鄭靜筠
以上正本係照原本作成。
本判決不得上訴。
中　　華　　民　　國　　111 　年　　10　　月　　13　　日
                              書記官  李方云